【裁判字號】    89,上更(一),21
【裁判日期】    900221
【裁判案由】    違反著作權法
【裁判全文】
台灣高等法院台中分院刑事判決                    八十九年度上更(一)字第二一號
    上  訴  人  台灣台中地方法院檢察署檢察官
    被      告  丁○○
    選任辯護人  施家治
右上訴人因被告違反著作權法案件，不服台灣台中地方法院中華民國八十六年八月五
日第一審判決（民國八十六年度訴字第一七四一號，起訴案號：台灣台中地方法院檢
察署民國八十六年度偵字第二五五號），提起上訴，經判決後，由最高法院發回更
審，本院判決如左：
    主  文
原判決撤銷。
丁○○以出租之方法侵害他人之著作財產權為常業，累犯，處有期徒刑壹年貳月，扣
案如附表所示碟影片二十三片均沒收。
    事  實
一、丁○○曾犯因違反著作權法案件，經台灣台中地方法院判處有期徒刑三月，並於
    民國（下同）八十一年一月七日易科罰金執行完畢，猶不知悔改，其係台中縣東
    勢鎮○○路三六五號一樓明新影視社之負責人，以出租光碟影片為業，明知如附
    表所示之碟影片係馬永恒、香港人甲○○分別於八十四年一月間、八十五年五月
    間在國外所買美商時代華納娛樂公司等八家享有著作財產權之光碟影片，並未經
    該等著作財產權人同意輸入之著作原件，竟向甲○○、馬永恒購買共二十三支光
    碟影片，且明知上開碟影片為侵害他人著作權之物，竟擅自在明新影視社內陳列
    、出租予不特定顧客，侵害時代華納娛樂公司等之著作財產權，並以此為業，賴
    以為生。嗣於八十五年七月二十四日，為行政院新聞局會同員警於上址查獲。
二、案經美商時代華納娛樂公司、美商美國環球影片股份有限公司、美商哥倫比亞影
    片股份有限公司、美商廿世紀福斯影片股份有限公司、美商米高梅股份有限公司
    、美商三星影片股份有限公司、美商派拉蒙股份有限公司、美商迪士尼企業股份
    有限公司訴請台灣台中地方法院檢察署偵查起訴。
    理  由
一、訊據被告丁○○坦承陳列、出租如附表所示碟影片，並以之為業，惟否認違反著
    作權法犯行，辯稱：扣案如附表所示影碟片係分由乙○○、桃麗沙由國外購入供
    個人觀賞或收藏之正版片，嗣再由彼等出售與伊，伊並無非法輸入行為，又伊既
    係合法重製物取得者，伊自得陳列、出租等語。惟查：
    (一)上開影碟片確為正版片，雖為告訴人之代理人羅玉潔所不爭執。
 (二)惟被告辯稱該等碟影片原係乙○○、桃麗沙分自國外購入供個人觀賞或收藏用
      ，嗣再轉售或與被告交換云云，所述二位證人涉及本案之情節相同。證人桃樂
      莎住香港，經本院合法傳喚而未到場，惟證人乙○○於檢察官訊問時，已證稱
      「（問：驚濤駭浪等九支片子來源？）我出國的時候買的，那均是真品，我買
      來收集用的，我與被告是朋友，有的片子我又不滿意，即與被告交換或送給他
      。」「（問：帶進國內的片子，有無經過著作權人公司同意？）沒有。」其既
      明知被告以出租碟影片為業，卻將該等碟影片提供予被告陳列、出租，則所謂
      「供自己收藏」云云，即顯然不可採信。是堪認乙○○、桃樂莎未經著作權法
      公司之同意而輸入，其二人之行為，即與著作權法第八十七條之一第一項第三
      款「為供輸入者個人非散布之利用或屬入境人員行李之一部分而輸入著作原件
      或一定數量重製物者。」之規定不合，而不得排除同法第八十七條第四款「有
      下列情形之一者，除本法另有規定外，視為侵害著作權或製版權︰‧‧‧四未
      經著作財產權人同意而輸入著作原件或其重製物者。」之適用。
    (三)再者，著作權法第六十條固規定「合法著作重製物之所有人，得出租該重製物
      ‧‧‧」但此一規定所能適用之範圍，以合法著作重製物之所有人為限，如未
      經著作財產權人同意而輸入著作物原件或重製物者，除有同法第八十七條之一
      第一項所列各款情形外，視為侵害著作權。則未經著作財產權人同意而輸入著
      作原件或其重製物者，除有著作權法第八十七條之一第一項所列各款情形外，
      視為侵害著作權應依法處罰，該著作重製物即為侵害著作權之違法物品。再者
      ，揆諸上述，被告顯然亦知悉乙○○、桃樂莎未經著作權法公司之同意，且無
      同法第八十七條之一第一項所列各款情形而輸入如附表所示碟影片，卻仍予以
      受讓，自非屬著作權法第六十條所定之合法著作物之所有人，其出租如附表所
      示碟影片之行為，即係同法第九十二條之以出租之方法侵害他人之著作財產權
      。
    綜上所述，被告所辯無非為臨訟卸責之詞，不足採信，其右揭犯行已堪認定。
二、(一)核被告所為，係犯著作權法第九十四條之以「犯第九十二條：以出租之方法侵
    害他人之著作財產權」為常業罪（起訴書漏載笫九十二條）。(二)至其在意圖營利
    而交付前之意圖散布而陳列與持有之低度行為，已被出租之高度行為所吸收，應
 不另論罪。(三)又著作權法固於八十七年一月二十一日經修正公布施行，於同年月
    二十三日生效，但被告所涉犯著作權法第九十四條之法定本刑並未修正，依刑法
    第二條第一項前段之規定，自應適用裁判時法律予以處斷。(四)查被告有右揭前科
    ，有台灣高等法院台中分院被告全國前案紀錄表一件附卷可按，其於五年內再犯
    本件有期徒刑以上之罪，為累犯，應依法加重其刑。(五)原審諭知被告無罪，即有
    未洽，檢察官上訴為有理由，應由本院撤銷改判。(六)爰審酌被告素行不良，一再
    侵害他人之著作權等一切情狀，量處如主文第二項所示之刑。(六)又著作權法已於
    八十七年一月二十一日修正公布施行，將其中第九十八條關於沒收之規定刪除，
    惟扣案之二十三片碟影片，既為被告所有供犯罪所用之物，爰依刑法第三十八條
    第一項第二款之規定諭知沒收之。
三、據上論斷，應依刑事訴訟法第三百六十九條第一項前段、第三百六十四條、第二
    百九十九條第一項前段、著作權法第九十四條、第九十二條，刑法第二條第一項
    前段、第十一條前段、第四十七條、第三十八條第一項第二款，判決如主文。本
    案經檢察官丙○○到庭執行職務。
中      華      民      國      九十    年     二      月    二十一    日
                                  台灣高等法院台中分院刑事第八庭
                                        審判長法  官  羅  得  村
                                              法  官  陳  賢  慧
                                              法  官  林  輝  煌
右正本證明與原本無異。
如不服本判決，應於判決送達後十日內向本院提出上訴狀，其未敘述理由者，應於提
出上訴狀後十日內向本院補提理由書，並按他造當事人之人數提出繕本。
告訴人或被害人對於本判決如有不服，而請求檢察官上訴者，其上訴期間之計算以檢
察官收受判決正本之日期為準。
                                              書記官  吳  宗  玲
中      華      民      國      九十    年      二      月    二十二    日
附錄本案論罪科刑法條全文：
著作權法第八十七條：
  有下列情形之一者，除本法另有規定外，視為侵害著作權或製版權︰
  一  以侵害著作人名譽之方法利用其著作者。
  二  明知為侵害著作權或製版權之物而散布或意圖散布而陳列或持有或意圖營利而
      交付者。
  三  輸入未經著作財產權人或製版權人授權重製之重製物或製版物者。
  四  未經著作財產權人同意而輸入著作原件或其重製物者。
  五  明知係侵害電腦程式著作財產權之重製物而仍作為直接營利之使用者。
著作權法第八十七條之一：
  有下列情形之一者，前條第四款之規定，不適用之︰
  一  為供中央或地方機關之利用而輸入。但為供學校或其他教育機構之利用而輸入
      或非以保存資料之目的而輸入視聽著作原件或其重製物者，不在此限。
  二  為供非營利之學術、教育或宗教機構保存資料之目的而輸入視聽著作原件或一
      定數量重製物，或為其圖書館借閱或保存資料之目的而輸入視聽著作以外之其
      他著作原件或一定數量重製物，並應依第四十八條規定利用之。
  三  為供輸入者個人非散布之利用或屬入境人員行李之一部分而輸入著作原件或一
      定數量重製物者。
  四  附含於貨物、機器或設備之著作原件或其重製物，隨同貨物、機器或設備之合
      法輸入而輸入者，該著作原件或其重製物於使用或操作貨物、機器或設備時不
      得重製。
  五  附屬於貨物、機器或設備之說明書或操作手冊，隨同貨物、機器或設備之合法
      輸入而輸入者。但以說明書或操作手冊為主要輸入者，不在此限。
  前項第二款及第三款之一定數量，由主管機關另定之。
著作權法第九十二條：
  擅自以公開口述、公開播送、公開上映、公開演出、公開展示、改作、編輯或出租
  之方法侵害他人之著作財產權者，處三年以下有期徒刑，得併科新台幣十五萬元以
  下罰金。
著作權法第九十三條：
  有下列情形之一者，處二年以下有期徒刑，得併科新台幣十萬元以下罰金︰
  一  侵害第十五條至第十七條規定之著作人格權者。
  二  違反第七十條規定者。
  三  以第八十七條各款方法之一侵害他人之著作權者。
著作權法第九十四條：
  以犯第九十一條、第九十二條或第九十三條之罪為常業者，處一年以上七年以下有
  期徒刑，得併科新台幣四十五萬元以下罰金。
附表：
    ┌────────┬───────────┬───────────┐
    │片            名│著  作  財  產  權  人│輸        入        者│
    ├────────┼───────────┼───────────┤
    │超級王牌        │時代華納娛樂公司      │甲○○                │
    │冒牌總統        │      〞              │   〞                 │
    │淘氣阿丹        │      〞              │   〞                 │
    │超級戰警        │      〞              │   〞                 │
    │絕地戰將        │      〞              │   〞                 │
    │危機總動員      │      〞              │馬永恒                │
    │絕命追殺令      │      〞              │甲○○                │
    ├────────┼───────────┼───────────┤
    │瘋狗馬子        │環球影片公司          │   〞                 │
    │驚濤駭浪        │      〞              │馬永恒                │
    │角頭風雲        │      〞              │甲○○                │
    │魔鬼二世        │      〞              │馬永恒                │
    │終極標靶        │      〞              │甲○○                │
    │石頭族樂園      │      〞              │   〞                 │
    ├────────┼───────────┼───────────┤
    │傑洛尼摩        │哥倫比亞影片公司      │   〞                 │
    │網路上身        │      〞              │馬永恒                │
   ├────────┼───────────┼───────────┤
    │小鬼當街        │廿世紀福斯影片公司    │   〞                 │
    │窈窕奶爸        │      〞              │甲○○                │
    ├────────┼───────────┼───────────┤
    │小鬼出招        │米高梅影片公司        │   〞                 │
    │炸彈追殺令      │      〞              │   〞                 │
    ├────────┼───────────┼───────────┤
    │愛在紐約        │三星影片公司          │馬永恒                │
    ├────────┼───────────┼───────────┤
    │剛果            │派拉蒙影片公司        │   〞                 │
    │我吸我吸我吸吸吸│      〞              │   〞                 │
    ├────────┼───────────┼───────────┤
    │二見鍾情        │迪士尼企業公司        │   〞                 │
    └────────┴───────────┴───────────┘
                                                                        Ｋ


司法院資訊處製作；財團法人民間司法改革基金會備份。
